【裁判字號】    92,易,2008
【裁判日期】    921231
【裁判案由】    違反著作權法
【裁判全文】
臺灣臺中地方法院刑事判決                        九十二年度易字第二八號
    公  訴  人  臺灣臺中地方法院檢察署檢察官
    被      告  丙○○
右列被告因違反著作權法案件，經檢察官提起公訴（九十一年度偵字第一八八三九號
），本院判決如左：
    主  文
丙○○連續意圖營利而以公開演出之方式侵害他人著作財產權，處有期徒刑參月，如
易科罰金，以參佰元折算壹日。
    事  實
一、丙○○係設於臺中市○區○○路一五一號二樓「高梅卡拉ＯＫ店」之負責人，明
    知其自民國九十一年七月二十日起，以每月新台幣（下同）七千元之租金向邱啟
    瑞（業經檢察官為不起訴處分）所承租之「金岡電腦伴唱機」內，灌錄有乙○○
    ○○技股份有限公司（下稱美華公司）享有音樂著作財產權之「臺北今夜冷清清
    」等如附表所示歌曲，未經美華公司之同意或授權，依法不得任意以公開演出之
    方式侵害美華公司對於上開歌曲之著作財產權，竟基於擅自以公開演出之方式侵
    害他人之著作財產權之概括犯意，自民國九十一年八月二十一日起至同年九月十
    六日止，在前揭店內，連續供不知情之不特定客人利用前揭電腦伴唱機點唱「臺
    北今夜冷清清」等歌曲，而以此公開演出之方式侵害美華公司之前揭音樂著作財
    產權。嗣於同年九月十六日下午七時五十分許，為警持搜索票至上址搜索查獲，
    當場並扣得丙○○向邱啟瑞承租之「金岡電腦伴唱機」一部及點歌本一本。
二、案經美華公司訴由臺中市警察局移送臺灣臺中地方法院檢察署檢察官偵查起訴。
    理  由
一、訊據被告丙○○固對伊曾於右揭時、地擺設灌錄有如附表所示歌曲之伴唱機供客
    人點唱歌曲等情供承不諱；惟矢口否認有何違反著作權法之犯行，辯稱：伊不清
    楚「臺北今夜冷清清」等如附表所示之歌曲未獲美華公司之授權，伊於同年八月
    七日接獲美華公司寄發之存證信函後，隨即於同年九月間交付六千元予邱啟瑞委
    託代為繳納公播費，伊不知有侵害美華公司前揭著作財產權之情云云。然查：
（一）被告丙○○向邱啟瑞所承租之「金岡電腦伴唱機」內，灌錄有美華公司享有音
      樂著作財產權之「臺北今夜冷清清」等如附表所示歌曲等情，業據告訴代理人
      宋育才及謝文嵐於警詢、偵查及甲○○在本院調查中指述綦詳，且有證人邱啟
      瑞於警詢及偵查中證述在卷，復有合約書、租賃契約書（附約）及本票、照片
      、歌曲著作財產權專屬授權證明書、著作財產權讓與合約書暨證明書、告訴人
      美華公司之臺北市政府營利事業登記證影本、公司基本資料查詢、公演設備標
      章、送貨退貨單、音樂著作授權合約書、協議書、代理經銷合約書、金崗公司
      臺北市政府營利事業登記證、侵權歌曲明細表及蒐證圖等附卷為憑，且有電腦
      伴唱機一台、點歌本一本扣案足證，是被告未經美華公司之同意或授權，依法
      即不得任意以公開演出之方式侵害美華公司對於上開歌曲之著作財產權，先堪
      認定。
（二）次查，被告乃未經美華公司之授權或同意，即於前揭時、地以提供客人點播之
      方式公開演出「臺北今夜冷清清」等如附表所示美華公司享有著作財產權之歌
      曲等情，業據被告於偵查時供陳：「我接獲告訴人之存證信函後，曾於九月間
      交付六千元予邱啟瑞申請公播證，我知道其間客人曾點播過臺北今夜冷清清等
      歌曲。我租一個月後，邱啟瑞說要繳公播費，我有繳納公播費用六千元，九月
      時我交給邱啟瑞」等語在卷（詳見偵查案卷第九十頁、九十一頁），並經證人
      邱啟瑞於警詢及偵查時證稱：「八月二十一日是我交伴唱機的時間，歌曲撥放
      要申請公開演唱，我有跟被告說明，他有交六千元給我代為申請」等情詳實（
      詳見偵查案卷第九十頁至九十二頁），而參諸美華公司早於九十一年八月六日
      即寄發存證信函予被告，載明美華公司享有前揭歌曲之著作財產權，未經授權
      依法不得公開演出等語，被告並於同年月七日收受該紙存證信函，被告經授權
      公開演出之期間係自九十二年一月一日起至同年十二月三十一日止，並非九十
      一年八月二十一日起至為警查獲止等情，亦有存證信函、回執及中華音樂著作
      權人聯合總會授權公開演出證書存卷可佐，是堪證被告自九十一年八月七日接
      獲美華公司寄發之存證信函後，業已知悉所承租之電腦伴唱機內所灌錄如附表
      所示之前揭歌曲，均尚未經美華公司之授權，且未取得公播證，而仍自同年月
      二十一日開始使用前揭點唱機起至為警查獲為止公開演出前揭歌曲，迨至為警
      查獲後始交付公播費六千元予邱啟瑞，允無疑義。
（三）再查，被告向邱啟瑞承租「金岡電腦伴唱機」所簽立之合約書第九點業已詳載
      ：「乙方（指被告）需自行負擔公開演出費用，並得自行向各仲介團體繳交所
      需之費用，或向甲方（指邱啟瑞）諮詢繳費對象。」。扣案點歌本所附版權保
      證書亦載明：「本伴唱歌庫係由本公司（金岡有聲出版有限公司）製作發行，
      其所含之詞曲音樂著作均經各著作權人以書面授權方式同意重製發行，並可供
      營業門市作公開展示用途。利用本產品於營業場所使用時，請依政府法令向相
      關仲介團體付費申請公開演出證明。本公司保證著作權利來源具合法性。」等
      情，既有合約書附卷足稽，復為被告所是認，益徵被告於締約之初，就公開演
      出伊所承租之伴唱機內如附表所示之歌曲，尚需另行付費等情，早已知之甚詳
      。綜上可知，被告於尚未支付授權費用前，即任由不知情之客人點唱歌曲，自
      有以公開演出方式侵害美華公司前揭著作財產權之犯意及行為，至為明確，而
      被告以前揭情詞置辯，洵非足取。本件事證明確，被告之犯行，洵堪認定。
二、按被告丙○○行為後，著作權法業於九十二年六月六日修正通過，於同年七月九
    日以華總一義字第０九二００一二二七００號總統令修正公布施行，並於同年月
    十一日生效，被告行為後原著作權法第九十二條之擅自以公開演出之方法侵害他
    人之著作財產權罪，亦經修正為第九十二條第一項之意圖營利而以公開演出之方
    法侵害他人著作財產權罪，其法定刑由三年以下有期徒刑，得併科新台幣十五萬
    元以下罰金，修正為三年以下有期徒刑、拘役，或併科新台幣七十五萬元以下罰
    金，經比較新舊法之結果，以裁判時之新法較有利於被告。至新法雖以意圖營利
    為要件而限縮可罰性範圍，但被告既以提供前揭盜版歌曲供客人點播而牟利為目
    的，其乃基於營利意圖而以公開演出之方法侵害他人著作財產權允無疑義，則其
    前揭所為均該當於行為時及裁判時著作權法之構成要件，茲裁判時之新法已較行
    為時之舊法為輕，依刑法第二條第一項前段規定，當應適用新法即裁判時之著作
    權法處斷。核被告所為，係犯修正後著作權法第九十二條第一項之意圖營利而以
    公開演出之方法侵害他人著作財產權罪。其利用不知情之客人以公開演出方式侵
    害告訴人享有之音樂著作財產權，為間接正犯。又被告先後多次犯行，時間緊接
    ，所犯構成要件相同，顯係基於概括犯意反覆為之，應依連續犯規定論以一罪，
    並加重其刑。爰審酌被告犯罪之動機、目的、手段、所生危害，其前揭所為顯然
    欠缺保護智慧財產權之概念，所生危害非淺，又尚未與告訴人達成和解，及其犯
    罪後之態度等一切情狀，量處如主文所示之刑，並諭知易科罰金之折算標準。扣
    案之點唱機一臺及點歌本一本，均係被告向邱啟瑞所租用，尚非被告所有之物，
    業據證人邱啟瑞證述在卷，爰不另為沒收之諭知，併此敘明。
據上論斷，應依刑事訴訟法第二百九十九條第一項前段，修正後著作權法第九十二條
第一項，刑法第二條第一項前段、第十一條前段、第五十六條、第四十一條第一項前
段，罰金罰鍰提高標準條例第二條，判決如主文。
中      華      民國      九十二    年    十二    月      三十一  日
                                臺灣臺中地方法院刑事第二庭
                                  審判長法  官  張  智  雄
                                        法  官  莊  嘉  蕙
                                        法  官  許  惠  瑜
右正本證明與原本無異。
如不服本判決，應於送達後十日內向本院提出上訴狀（須附繕本），上訴於台灣高等
法院台中分院。
                                        書記官
中      華      民      國      九十二    年    十二    月      三十一  日
附錄條文：
修正後著作權法第九十二條第一項
意圖營利，而以公開口述、公開播送、公開上映、公開演出、公開展示、公開傳輸、
改作、編輯或出租之方法侵害他人之著作財產權者，處三年以下有期徒刑、拘役或併
科新台幣七十五萬元以下罰金。


司法院資訊處製作；財團法人民間司法改革基金會備份。
